【裁判字號】    99,家訴,73
【裁判日期】    990608
【裁判案由】    宣告分別財產制
【裁判全文】
臺灣高雄地方法院民事判決              99年度家訴字第73號
原      告  台灣金聯資產管理股份有限公司
法定代理人  丁○○
訴訟代理人  甲○○
被      告  乙○○
被      告  丙○○
上列當事人間請求宣告分別財產制事件，本院於民國98年5月25
日言詞辯論終結，判決如下：
    主      文
被告乙○○與被告丙○○應改用夫妻分別財產制。
訴訟費用由被告負擔。
    事實及理由
一、原告起訴主張：原告於民國95年12月14日與訴外人合作金庫
    商業銀行股份有限公司（下稱合作金庫）合意將合作金庫對
    借款人乙○○及其連帶保證人等之本金新台幣（下同）
    0000000元暨相關利息、違約金、墊付費用之債權讓與原告
    ，雙方並簽有債權讓與證明書，並依相關規定公告，故合作
    金庫對被告乙○○之債權以合法移轉由原告取得，此點合先
    敘明。被告乙○○與丙○○為夫妻，婚姻關係現仍存續中，
    雙方並未約定夫妻財產制，應以法定財產制為其夫妻財產制
    。原告與被告乙○○等間之清償債務強制執行事件，經鈞院
    發給90年執字第5785號債權憑證在案，惟債務人等迄今均未
    清償。嗣經原告於98年8月12日先行向台北市國稅局調查其
    所得資料，並於同年9月22日向台北地方法院遞狀聲請函查
    被告乙○○勞保投保單位、郵局存款與集保帳戶之資料，執
    行結果其集保帳戶及郵局存款帳戶內皆無餘額，工作單位留
    職停薪中，是未能取得受償，於民國99年3月3日再向國稅局
    查調被告乙○○之財產資料，然其名下無財產可供扣押執行
    。查被告乙○○於88年即明知其尚有債務應負清償責任，然
    其為逃避執行，於婚姻期間將所購買之房屋登記為被告丙○
    ○所有，致使債權人無法就被告乙○○之財產為執行，實有
    必要命被告二人改定分別財產制，為此依民法弟1011條之規
    定，撞請宣告被告間之夫妻財產制改為分別財產制。
二、被告則以：被告乙○○、丙○○確為夫妻，且未約定夫妻財
    產制。被告等對原告主張積欠款項未能清償之事實並不爭執
    ，然被告丙○○名下之房屋乃被告丙○○工作積蓄所購買，
    並非被告乙○○為了脫產而過戶至被告丙○○名下等語為抗
    辯。
三、按夫妻未以契約訂立夫妻財產制者，除本法另有規定外，以
    法定財產制為其夫妻財產制，民法第1005條定有明文。次按
    債權人對於夫妻一方之財產已為扣押，而未得受清償時，法
    院因債權人之聲請，得宣告改用分別財產制，民法第1011條
    亦規定甚明。而所謂未得受清償，包括全無可扣押之物或所
    扣押之物數量不足及所扣押之財產不足清償該為扣押之債權
    人債權等情形，最高法院89年度台上字第854號判決可資參
    照。又此法條立法意旨，係為貫徹物權法定主義及保護交易
    安全，同時避免夫妻藉登記夫妻財產制之方式，逃避債權人
    之強制執行。查被告乙○○、丙○○於86年1 月28日結婚，
    未約定夫妻財產制，應以法定財產制為夫妻財產制；再原告
    為被告乙○○之債權人，經原告向本院聲請強制執行以被告
    乙○○並無財產可供扣押而未受償，核發債權憑證結案，嗣
    原告於98年8 月12日先行向台北市國稅局調查其所得資料，
    並於同年9 月22日向台北地方法院遞狀聲請函查被告乙○○
    勞保投保單位、郵局存款與集保帳戶之資料，執行結果其集
    保帳戶及存局存款帳戶內皆無餘額，工作單位留職停薪中，
    是未能去得受償，於民國99年3 月3 日再向國稅局查調被告
    乙○○之財產資料，然其名下無財產可供扣押執行等情，有
    被告戶籍資料、本院90年執字第5785號債權憑證、台北市國
    稅局97年綜合所得稅各類所得資料清單、第三人陳報扣押薪
    資債權或聲明異議狀、客戶各類儲金帳戶查詢、台灣台北地
    方法院集保查詢報表、全國財產稅總歸戶財產查詢清單等在
    卷可稽，依前開說明，應屬已為扣押，而未得受清償之情形
    ，則原告本於民法第1011條之規定，訴請本院宣告兩造間之
    夫妻財產制應改用分別財產制，洵屬正當。
四、從而，原告本於民法第1011條之規定，訴請本院宣告兩造間
    之夫妻財產制應改用分別財產制，為有理由，應予准許。
五、據上論結，本件原告之訴為有理由，依民事訴訟法第78條、
    第85條第1 項，判決如主文。
中    華    民    國    99    年     6    月     8    日
                      家事法庭  法  官  吳宏榮
上為正本係照原本作成。
如不服本判決，應於送達後20日內，向本院提出上訴狀。
中    華    民    國    99    年     6     月    11    日
                                書記官  葉正昭

司法院資訊處製作；財團法人民間司法改革基金會備份。
